【裁判字號】    97,訴,773
【裁判日期】    970626
【裁判案由】    侵權行為損害賠償
【裁判全文】
臺灣臺北地方法院民事判決               97年度訴字第773號
原      告  甲○○
訴訟代理人  張旭業律師
複代理人    沈昌錡律師
訴訟代理人  楊珮君律師
被      告  乙○○
上列當事人因被告恐嚇案件，經原告提起刑事附帶民事訴訟，請
求侵權行為損害賠償事件，經本院刑事庭裁定移送前來，本院於
民國97年6月17日言詞辯論終結，判決如下：
    主  文
被告應給付原告新臺幣拾貳萬元，及自民國九十六年十月二十四
日起至清償日止，按年息百分之五計算之利息。
原告其餘之訴駁回。
訴訟費用由被告負擔百分之十五，餘由原告負擔。
本判決第一項於原告以新臺幣肆萬元供擔保後，得假執行。
原告其餘假執行之聲請駁回。
    事實及理由
一、本件被告未於最後言詞辯論期日到場，核無民事訴訟法第38
    6 條各款所列情形，爰依原告之聲請，由其一造辯論而為判
    決。
二、本件原告主張：被告於民國96年5 月11日上午11時許，在友
    人郭阿守開設於台北市○○區○○街204 號1 樓之喜悅來卡
    拉ＯＫ店內，見郭阿守之子即原告質問郭阿守為何徹夜未歸
    之事而心生不滿，竟基於恐嚇之故意，手持不詳刀械（刀刃
    長約三十公分），作勢向原告腹部刺去，同時以閩南語對原
    告恫稱：「猴死小子，我今天要讓你死！」等語，致原告心
    生畏怖，立刻閃躲、奔出店外，被告復持刀追出，作勢在原
    告後方揮舞，以此加害生命、身體之事恐嚇原告，致生危害
    於安全，迄追逐約30公尺，因見無法趕上，被告始返回上址
    。又於96年6 月11日上午10時許，在臺北市○○區○○街26
    1 巷1 號原告住家附近之便利商店，見原告與其女友張佩芬
    欲駕車正欲離去，被告復基於恐嚇之故意，當場以閩南語向
    原告嚇稱：「小心一點別遇到鬼！」等語，並接續於原告駕
    車開離時，打電話向其恫稱：「算你好運，警察在旁邊，不
    然你就死了。」等語，以此加害生命、身體之事恐嚇原告，
    致其心生畏懼，而生危害於安全。被告上開恐嚇行為，致原
    告飽受精神上之恐懼及壓力，被告先後2 次恐嚇行為應分別
    賠償原告新台幣（下同）50萬元、及30萬元之精神慰撫金。
    爰依據民法第184 條第1 項、及同法第195 條第1 項侵權行
    為損害賠償法則之規定，請求被告賠償其精神上所受之損害
    。並聲明：(一)被告應賠償原告新台幣80萬元；及自起訴狀繕
    本送達翌日起清償日止，按年息5%計算之利息；(二)願供擔保
    ，請准宣告假執行。
三、被告則抗辯：96年5 月11日當天，伊沒有和原告說話。96年
    6 月11日伊是向原告稱：「你暗路走多了會遇到鬼，警察在
    你旁邊，你很幸運」，並未恐嚇原告等語。並聲明：請求駁
    回原告之訴。
四、原告主張被告先後於96年5 月11日、及同年6 月11日持刀及
    以言語對其恐嚇，致其精神上受有損害等情，為被告所否認
    ，並以前開情詞置辯。是本件兩造之爭點為：(一)被告是否有
    為侵權行為？(二)若有，原告請求被告賠償非財產上之損害80
    萬元，是否適當？茲判斷如下：
  (一)被告是否有為侵權行為？
    查被告於96年5 月11日上午11時許，在喜悅來卡拉ＯＫ店內
    ，見原告質問其母郭阿守為何徹夜未歸之事，因心生不滿，
    竟持不詳刀械（刀刃長約三十公分），作勢向原告腹部刺去
    ，同時以閩南語對原告恫稱：「猴死小子，我今天要讓你死
    ！」等語，致原告心生畏怖而奔出店外，被告復持刀追出，
    作勢在原告後方揮舞，迄追逐約30公尺後，見無法趕上始作
    罷之事實，業據原告在本院96年度訴字第1211號刑事案件審
    理中結證甚詳（參見上開刑事卷第42頁至46頁），核與現場
    目擊證人劉志堅於該刑事案件中所證稱：伊於96年5 月11日
    上午10時許，前往喜悅來卡拉ＯＫ店，伊到達時，看到原告
    問其母郭阿守為何在店裡面都不用回來，被告就氣沖沖持刀
    從樓上衝下來，作勢要捅原告，之後就沿路追砍原告，還有
    揮刀的動作，約有30公尺，當時伊與郭阿守同時走至店外看
    到底怎麼回事，被告在追原告時，有聽到被告在罵髒話有等
    語（參見同上刑事卷第47頁背面至50頁），均屬相符，堪信
    原告之主張為真實。另被告於96年6 月11日上午10時許，在
    臺北市○○區○○街261 巷1 號原告住家附近之便利商店，
    見原告與其女友張佩芬欲駕車正欲離去時，以閩南語向原告
    嚇稱：「小心一點別遇到鬼！」等語，並接續於原告駕車開
    離時，打電話向其恫稱：「算你好運，警察在旁邊，不然你
    就死了。」等語，致原告心生畏懼等情，亦據原告及證人張
    珮芬於上開刑事案件中分別結證在卷（見同上卷第42至46頁
    、及96年度偵字第13971 號卷第37至38頁），且互核相符。
    而被告恐嚇原告之刑事責任，前經本院以96年度訴字第1211
    號案件審理後，判處被告有期徒刑10月，並經台灣高等法院
    以96年度上訴字第5007號駁回上訴確定。有本院調閱之96年
    度訴字第1211號、及臺灣高等法院96年度上訴字第5007號刑
    事案全卷可稽，是原告主張被告先後2 次恐嚇原告之侵權行
    為，應堪採信。
  (二)若有，原告請求被告賠償非財產上之損害80萬元，是否適當
    ？
    按不法侵害他人之身體、健康、名譽、自由、信用、隱私、
    貞操，或不法侵害其他人格法益而情節重大者，被害人雖非
    財產上之損害，亦得請求賠償相當之金額，民法第195 條第
    1 項前段著有明文。又非財產上之損害賠償即慰撫金之賠償
    須以人格權遭遇侵害，使精神上受有痛苦為必要，其核給之
    標準固與財產上損害之計算不同，然非不可斟酌雙方身分資
    力、加害程度、經濟狀況，及其他各種情形核定相當之數額
   （最高法院47年台上字第1221號、51年台上字第223 號、76
    年台上字第1908號判例意旨可資參照）。原告主張被告於96
    年5 月11日及96年6 月11日對其為恐嚇之事實，堪予認定，
    已如前述，則原告請求被告應依上揭規定，請求被告負非財
    產上之損害賠償責任，即屬有據。本院審酌被告先後2 次持
    刀或以言語恐嚇原告，造成原告心生畏懼之行為，及原告為
    國中畢業，目前以打工維生，被告係國小畢業，目前無業等
    情（見96年度偵字第13971 號卷第5 頁）。另被告於95 年
    度有薪資所得110,003 元，名下並無其他財產。原告於95年
    度薪資及利息所得為94,260元外，並無其他財產，有本院依
    職權查詢之稅務電子閘門財產所得調件明細表在卷為憑，經
    斟酌兩造之關係、所受教育程度、身分、社會地位、經濟狀
    況及原告所受精神損害之程度等一切情狀，認原告請求非財
    產上損害即精神慰撫金120,000 元為適當，逾此範圍，要屬
    無據。末按給付無確定期限者，債務人於債權人得請求給付
    時，經其催告而未為給付，自受催告時起，負遲延責任。其
    經債權人起訴而送達訴狀，與催告有同一之效力；又遲延之
    債務，以支付金錢為標的者，債權人得請求依法定利率計算
    之遲延利息；應付利息之債務，其利率未經約定，亦無法律
    可據者，週年利率為5 ％，民法第22 9條第2 項、第233 條
    第1 項前段、第203 條定有明文。被告經原告起訴請求賠償
    上開金錢而未為給付，原告自得依上開規定請求加付利息。
    從而，原告請求被告給付12萬元，及自起訴狀繕本送達翌日
    即96年10月24日起至清償日止，按年息5%計算之利息部分，
    為有理由，應予准許。逾此範圍之請求，為無理由，應予駁
    回。
五、綜上所述，原告依民法第184 條第1 項前段、第195 條第1
    項前段，請求被告賠償非財產上之損害，在12萬元及自起訴
    狀繕本送達翌日即96年10月24日起至清償日止，按年息5%計
    算之利息，為有理由，應予准許，逾上開範圍之請求，則為
    無理由，應予駁回。
六、假執行之宣告：
    本件原告勝訴部分，經其陳明願供擔保，請准宣告假執行，
    經核於法並無不合，爰酌定相當之擔保金額宣告之；至原告
    敗訴部分，其假執行之聲請，因訴之駁回而失所附麗，應併
    予駁回之。
七、本件事證已臻明確，兩造其餘主張與攻擊防禦方法，經核均
    與判決結果不生影響，毋庸予以審酌，附此敘明。
八、訴訟費用負擔之依據：民事訴訟法第79條。
中    華    民    國    97    年    6     月    26    日
                  民事第五庭    法  官  吳佳薇
如對本判決上訴，須於判決送達後20日內向本院提出上訴狀
以上正本係照原本作成。
中    華    民    國    97    年    6     月    26    日
                                書記官  許博為


司法院資訊處製作；財團法人民間司法改革基金會備份。
